臺灣高等法院民事判決
109年度上易字第1097號
上  訴  人  C女    （姓名及住所詳對照表）          
兼  法  定
代  理  人  B女    （姓名及住所詳對照表）
共      同
訴訟代理人  林靜文律師(法扶律師)
被 上訴 人  黃俊偉

上列當事人間請求損害賠償事件，上訴人對於中華民國109年5月
27日臺灣士林地方法院108年度訴字第1796號第一審判決提起上
訴，本院於110年1月12日言詞辯論終結，判決如下：
    主      文
一、原判決關於駁回上訴人後開第二項之訴，及該部分假執行之
    聲請，暨該訴訟費用之裁判，均廢棄。
二、被上訴人應再依序給付上訴人乙 新臺幣貳拾萬元，上訴人
    甲 新臺幣壹拾萬元，及均自民國一○八年十月一日起至清償
    日止，按週年利率百分之五計算之利息。
三、其餘上訴駁回。
四、廢棄部分之第一審訴訟費用，由被上訴人負擔；第二審訴訟
    費用由上訴人乙 、甲 依序負擔百分之四十六、百分之二十
    七；餘由被上訴人負擔。
    事實及理由
甲、程序方面：
一、按司法機關所製作必須公開之文書，不得揭露足以識別遭受
    兒童及少年福利與權益保障法第49條或第56條第1項各款行
    為，或為刑事案件、少年保護事件之當事人或被害人身分之
    兒童及少年資訊，兒童及少年福利與權益保障法第69條第1
    項第1款、第4款、第2項定有明文。上訴人乙 係民國00年生
    ，為未滿18歲之少年，上訴人甲 為其法定代理人，上訴人
    乙 遭受被上訴人不法侵害，起訴請求被上訴人應負侵權行
    為損害賠償責任，茲為避免揭露上訴人之身分資訊，爰將其
    等姓名均以代號表示，詳細身分識別資料及住所均詳卷所載
    ，合先敘明。
二、被上訴人未於言詞辯論期日到場，核無民事訴訟法第386條
    所列各款情形，爰依上訴人之聲請，由其一造辯論而為判決
    。
乙、實體事項：　　　　
一、上訴人主張：被上訴人於000年0月00日晚上0時許，在甲 位
    於新北市○○區○○街住處（下稱○○住處），利用躺在地板上抱
    著乙 一起睡覺之機會，違反上訴人乙 之意願，將其右手伸
    入乙 穿著之內褲內，並以手指插入乙 陰道而為強制性交1
    次（下稱系爭強制性交行為）。甲 為乙 之母，因系爭強制
    性交行為造成伊等精神上痛苦。原審判決被上訴人依序給付
    乙 、甲 精神慰撫金新臺幣（下同）30萬元、10萬元，顯然
    過低，伊等所受非財產上損害應分別為100萬元、50萬元，
    即被上訴人應再給付乙 70萬元、甲 40萬元等情。爰依民法
    第184條第1項前段、第195條第1項、第3項規定，求為命被
    上訴人如數給付，並加付自起訴狀繕本送達翌日起算法定遲
    延利息之判決。　　
二、被上訴人未於本院準備程序、言詞辯論期日到場，亦未提出
    書狀作任何聲明或陳述。
三、原審命被上訴人給付乙 30萬元、甲 10萬元，及均自108年1
    0月1日起至清償日止，按週年利率百分之5計算之利息，駁
    回上訴人其餘請求，上訴人提起上訴，聲明：㈠原判決關於
    駁回上訴人後開第2項之訴，及該部分假執行之聲請，均廢
    棄。㈡被上訴人應再給付乙 70萬元、甲 40萬元，及均自起
    訴狀繕本送達翌日起至清償日止，按週年利率5%計算之利息
    。被上訴人則未為任何答辯聲明。
四、按因故意或過失，不法侵害他人之權利者，負損害賠償責任
     。民法第184條第1項定有明文。又貞操權係屬獨立之人格
    權，為民法第184條第1項前段所規定之「權利」之一種，貞
    操權所保護之法益，在於任何人只有在自由意思下得為性行
    為，不受他人不法干涉，即貞操權係以性之尊嚴及自主為內
    容之權利，違反他人意願而對之為猥褻、性交之行為，構成
    對該他人貞操權之侵害，自屬侵權行為。本件被上訴人於前
    揭時地對乙 為系爭強制性交行為，不法侵害其貞操權，乙 
     自得依民法第184條第1項前段規定請求被上訴人負損害賠
    償責任。
五、次按不法侵害他人之身體、健康、名譽、自由、信用、隱私
    、貞操，或不法侵害其他人格法益而情節重大者，被害人雖
    非財產上之損害，亦得請求賠償相當之金額；前項規定，於
    不法侵害他人基於父、母、子、女或配偶關係之身分法益而
    情節重大者，準用之。民法第195條第1項、第3項定有明文
    。又上開所謂基於父母關係之身分法益，係指親權，其主要
    內容為對未成年子女之保護及教養權利及義務而言。乙  係
    00年生，遭被上訴人為系爭強制性交行為時，係未滿14歲之
    未成年人，身心發展未臻成熟，因此變故身心當受極大創傷
    ，影響人格發展既深且遠。甲 為乙 之母，對未成年子女有
    保護及教養之權利，自知悉乙 遭被上訴人性侵後，身心同
    感崩潰，並對乙 遭遇感到不捨及憤怒，心理上所受衝擊，
    誠非常人所能想像，不僅須較平時付出更多之心力，更支出
    較高之保護教養費用，不論從精神或物質而言，均以對保護
    及教養之實施造成額外之負擔或支出，自屬侵害身分法益且
    情節重大無誤。是上訴人請求被上訴人賠償非財產上損害，
    自屬有據。爰審酌上情，並斟酌乙 目前在學，名下無財產
    ；甲 現無工作，為單親家庭，領有低收入戶證明，107年度
    申報所得為2萬5000元、名下無財產，另被上訴人65年次，1
    07年度申報所得為0元，名下有汽車1輛等情，有全國財產稅
    總歸戶財產查詢清單及稅務電子閘門財產所得調件明細表附
    卷可稽（見外放刑事一審卷第13頁、原審卷證物袋、本院卷
    第62頁），及兩造之身分、地位、經濟能力等一切情狀，認
    乙 、甲 依序請求給付精神慰撫金100萬元、50萬元，猶嫌
    過高，應核給50萬元、20萬元，始為允當。故上訴人得請求
    被上訴人賠償之精神慰撫金，除原判決所命給付之30萬元、
    10萬元外，應再依序給付20萬元、10萬元。
六、末按給付無確定期限者，債務人於債權人得請求給付時，經
    其催告而未為給付，自受催告時起，負遲延責任；遲延之債
    務，以支付金錢為標的者，債權人得請求依法定利率計算之
    遲延利息；應付利息之債務，其利率未經約定，亦無法律可
    據者，週年利率為5％，民法第229條第2項、第233條第1項前
    段、第203條分別定有明文。本件上訴人前揭請求有理由部
    分，係屬金錢債務，且未定有給付期限，其併請求加計自起
    訴狀繕本送達翌日即108年10月1日起（起訴狀繕本於108年9
    月20日寄存送達新北市政府警察局淡水分局水碓派出所，依
    民事訴訟法第138條第2項之規定，於108年9月30日發生送達
    效力，見附民卷第33頁）至清償日止，按週年利率5％計算之
    利息，亦屬有據。　　
七、綜上所述，上訴人依侵權行為損害賠償法律關係，請求被上
    訴人再給付乙 20萬元、甲 10萬元，及均自108年10月1日起
    至清償日止，按週年利率5％計算之利息，核屬正當，應予准
    許；逾此範圍（即上訴分別逾20萬元、10萬元之請求部分）
    ，即無憑據，應予駁回。原審就上開應准許部分，為上訴人
    敗訴之判決，尚有未洽。上訴意旨指摘原判決此部分不當，
    求予廢棄改判，為有理由，爰由本院予以廢棄，改判如主文
    第2項所示；至上開不應准許部分，原審為上訴人敗訴之判
    決，並駁回其假執行之聲請，核無不合。上訴意旨指摘原判
    決該部分不當，聲明廢棄，為無理由，應予駁回。並依民事
    訴訟法第79條、第85條第1項前段，為訴訟費用負擔之判決
    。 　　
八、本件事證已臻明確，兩造其餘之攻擊或防禦方法及所用之證
    據，經本院斟酌後，認為均不足以影響本判決之結果，爰不
    逐一論列，附此敘明。
丙、據上論結，本件上訴為一部有理由、一部無理由，爰判決如
    主文。　　　
中　　華　　民　　國　　110 　年　　1 　　月　　26　　日
                  民事第二十四庭
                        審判長法  官  胡宏文
                              法  官  陳心婷
                              法  官  朱慧真
正本係照原本作成。
不得上訴。
中　　華　　民　　國　　110 　年　　1 　　月　　26　　日

　　　　　　　　　　  　　　  書記官  陳永訓